【裁判字號】    92,交聲,183
【裁判日期】    920430
【裁判案由】    違反道路交通管理處罰條例聲明異議
【裁判全文】
臺灣臺北地方法院刑事事件裁定                    九十二年度交聲字第一八三號
    異議人即
    受處分人  甲○○
右列受處分人因違反道路交通管理處罰條例案件，對於交通部公路總局臺北區監理所
中華民國九十二年一月二十四日所為之處分（原處分案號：北監六字第裁四０－ＡＲ
0000000號），聲明異議，本院裁定如左：
    主  文
異議駁回。
    理  由
一、按道路交通管理處罰條例第五十六條第一項第六款雖規定：「汽車駕駛人停車時
    ，有左列情形之一者，處新臺幣六百元以上一千二百元以下罰鍰．．．六、不依
    順行方向，或不緊靠道路右側，或併排停車，或單行道不緊靠路邊停車者」，在
    法文之立法體例上於同一款中雖列舉有四種不同型態之違規臨時停車行為，惟鑒
    於併排臨時停車對於交通行車秩序之妨礙較其他三種違規停車之事由來的重大，
    所以行為人如係駕駛汽車併排臨時停車，不問其有無在舉發通知單上所載之應到
    案日期前到案，均一律對該行為人處一千二百元之罰鍰，違反道路交通管理事件
    統一裁基準表定有明文。次按人民違反法律上之義務而應受行政罰之行為，法律
    無特別規定時，雖不以出於故意為必要，仍須以過失為其責任條件；但應受行政
    罰之行為，僅須違反禁止規定或作為義務，而不以發生損害或危險為其要件者，
    推定為有過失，於行為人不能舉證證明自己無過失時，即應受處罰，司法院大法
    官會議解釋釋字第二百七十五號解釋文闡釋甚明。
二、本件異議人即受處分人甲○○所有之車號二四二－ＬＦ號營業用小客車，於民國
    九十一年八月十五日下午五時二十三分許，在臺北市○○○路一九八號前道路上
    併排停車，嗣為臺北市政府警察局交通警察大隊大同分局警備隊（下稱大同分局
    ）員警王炳輝發現，除以拍照之方式採證外，並以受處分人所有該部車號汽車有
    違反前揭道路交通管理處罰條例第五十六條第一項第六款規定之行為掣單舉發；
    嗣將舉發通知單送達於受處分人後，受處分人雖於舉發通知單上所載之應到案日
    期前向原處分機關提出申訴，經原處分機關請舉發單位即大同分局調查結果，仍
    認受處分人有於前揭路段併排停車之行為，原處分機關乃依道路交通管理處罰條
    例第五十六條第一項第六款及違反道路交通管理事件統一裁罰基準表之規定，於
    九十二年一月二十四日裁處受處分人罰鍰一千二百元。
三、訊據受處分人固不否認有於前述時間駕駛前述車號汽車行經前述地點併排停車之
    事實，核與卷內之採證相片所顯示之情節相符，惟矢口否認有任何違反道路交通
    管理處罰條例規定之行為，辯稱：伊駕車行經該路段時，因車輛溫度急速上升，
    便即刻關掉引擎，滑行至該處，當天路邊停滿車輛，無法靠邊，造成併排，此時
    員警從後方拍照：：，我當時跑到路邊商家去要水，因為車子溫度上升，要加水
    到水箱內，卻被警員拍照云云，且提出修車請款單、送貨單等憑據為憑。
四、惟查：
（一）受處分人有於前述時地駕駛汽車併排停車之違規事實，業據證人即開單告發受
      處分人之員警王炳輝於本院九十二年三月十日調查時，以具結擔保其供述之真
      實性並在負擔偽證罪之心理處罰狀態下供稱：本案是我舉發，車子如有故障，
      會有明顯標示，如設立故障標示或把車廂打開，但舉發照片內並沒有這樣的情
      形等語。按證人王炳輝乃為原處分機關所認定受處分人有前開違規行為之原證
      人，其並到庭在本院法官面前以言詞供述本件訴訟上之待證事實－即受處分人
      有前開違規事實，本院由其上開供述及舉發照片已得有受處分人確有上開違規
      行為之心證。
（二）至於受處分人辯稱當日因所駕車輛溫度急速上升，故緊急停車向路邊商家要水
      ，欲加到水箱內乙節，雖據證人即修車廠負責人吳錫湖於本院調查時證稱：受
      處分人提出之修車單據是我經營的汽車保修場所出具，該車輛因溫度過高，冷
      氣散熱風扇壞掉，壞掉會有溫度過高之情況，發生縮缸現象，車輛需要停路邊
      加水在水箱裡等語。惟按汽車駕駛人本有妥善維護車輛之責，於車輛故障時，
      依道路交通管理處罰條例第五十九條規定，有移置於無礙交通之處，或於移置
      前在車輛前後適當地點樹立車輛故障標誌之義務，否則得裁罰新臺幣一千五百
      元以上三千元以下之罰鍰。查受處分人當日並未在車輛前後樹立車輛故障標誌
      ，有舉發照片足憑，並經其自承在卷，是其所駕車輛是否確因故障無法行駛，
      並非無疑；縱當日受處分人駕駛之車輛確有故障情事，惟其未盡保養車輛之責
      ，又未在車輛前後樹立車輛故障標誌，難認受處分人對於違規併排停車無可歸
      責，依前開大法官會議解釋意旨，受處分人仍難免責，受處分人以上揭情詞置
      辯，不足採信。本件事證明確，受處分人併排停車之違規行為，堪以認定。
五、綜上所述，受處分人確有在前述時地併排停車之違規行為，從而原處分機關依前
    揭道路交通管理處罰條例第五十六條第一項第六款及違反道路交通管理事件統一
    裁罰基準表之規定，於九十二年一月二十四日裁處受處分人罰鍰一千二百元，核
    無違誤，本件受處分人之異議為無理由，自應將其異議駁回。
據上論斷，應依道路交通案件處理辦法第十九條，裁定如主文。
中      華      民      國  九十二    年      四    月      三十      日
                                    臺灣臺北地方法院交通法庭
                                          法  官  吳靜怡
右正本證明與原本無異。
如不服本裁定，應於裁定送達後五日內，向本院提出抗告狀。
                                          書記官  游秀珠
中      華      民      國    九十二    年      五    月       五       日


司法院資訊處製作；財團法人民間司法改革基金會備份。
